---
title: "Association_analysis"
author: "Jun"
date: "`r Sys.Date()`"
output: 
   prettydoc::html_pretty:
    theme: architect
    df_print: paged
---
```{r setup, include=FALSE}
knitr::opts_chunk$set(echo = TRUE)
```

# Overview

최근 빅데이터를 기반으로한 마케팅 기법들이 많이 활용되고 있다. 대량의 데이터에서 숨겨진 항목 간의 연관규칙을 찾아내는 **연관성 분석** 역시 이러한 마케팅 기법 중 하나로, 월마트나 아마존 닷컴 등 여러 기업에서도 활용되고 있다. 예를 들면, 마트에서 장보는 사람들의 카트 내 상품을 보게 되면 주로 어떤 상품과 어떤 상품을 같이 구입할 확률이 높은지 등을 파악하여 연관성이 높은 상품들의 배치를 조정하여 구매를 유도하는 식이다. 이번에는 이러한 연관성에 대한 분석을 해볼 것이다.   

# 패키지 설치 및 데이터 준비

apriori 함수를 실행한 후 지지도 0.1, 신뢰도 0.8 이상인 연관성 규칙이 81개 도출된 것을 확인할 수 있다. 

```{r}
#install.packages("arules")
install.packages("arulesViz")

library(arules)

searchL <- list(
  c("동남아", "푸켓", "수영복", "유심", "패키지", "가족여행", "자유여행", "리조트", "베트남"),
  c("가족여행", "패키지", "유럽", "푸켓", "자유여행", "환율", "신혼여행", "신발사이즈표"),
  c("보라카이", "신혼여행", "날씨", "환율", "비행기표", "풀빌라", "시차"),
  c("패키지", "동남아", "가족여행", " 휴양지", "여행추천지", "특가"),
  c("일본", "번역기", "후쿠오카", "온천", "가족여행", "리조트", "포켓와이파이"),
  c("몰디브", "신혼여행", "항공권", "동남아", "비행시간", "숙소", "비자", "발리", "풀빌라"),
  c("호텔","동남아","세부", "호핑투어", "리조트", "신혼여행", "풀빌라", "필리핀"),
  c("푸켓", "풀빌라", "여행", "신혼여행", "자유여행", "와이파이", "코타키나발루"),
  c("동남아", "보홀", "보라카이", "팔라완", "가족여행", "스쿠버다이빙", "여행책"),
  c("푸켓","가족여행","보라카이", "동남아", "스쿠버다이빙", "리조트", "피피섬"),
  c("배낭여행", "유럽", "호스텔", "북유럽", "서유럽", "파리", "루브르", "에투알", "에펠"),
  c("이탈리아", "베네치아", "토스카니", "피렌체", "바티칸", "여행지도"),
  c("하와이", "괌", "푸켓", "세부", "리조트","가족여행", "골드카드"),
  c("괌", "푸켓", "세부", "호텔", "풀비라", "가족여행", "힐튼", "쉐라톤"),
  c("베네치아", "피렌체", "신혼여행", "로마", "패키지"),
  c("배낭여행", "유럽", "호텔팩", "공항","환율", "픽업서비스","런던","파리", "체코", "호스텔"),
  c("특가", "파리", "환율", "스위스", "이탈리아", "오스트리아", "와이파이", "호스텔"),
  c("지중해", "유럽", "특가", "배낭여행", "패키지", "파리", "스위스", "이탈리아", "오스트리아"),
  c("유럽", "동유럽", "날씨", "체코", "환율", "비엔나", "배낭여행", "부다페스트", "호스텔"),
  c("유심", "체코", "신혼여행", "크로아티아", "패키지", "비엔나", "류블랴냐", "독일", "동유럽", "부다페스트"),
  c("패키지","지중해","호텔","유럽", "동유럽", "폴란드", "부다페스트", "신혼여행", "프라하","크로아티아"),
  c("동유럽", "폴란드", "체코", "프라하", "독일", "크로아티아", "날씨"),
  c("이스탄불", "호스텔", "유럽", "자유여행", "배낭여행", "지중해", "날씨", "파묵칼레"),
  c("신혼여행", "이탈리아", "지중해", "날씨", "유럽", "자유여행", "와이파이", "유심"),
  c("이탈리아", "지중해", "산토리니", "아테네", "유럽", "터키"),
  c("유심", "터키", "유럽", "그리스", "지중해","이탈리아"),
  c("배낭여행", "유심","지중해","아테네","산토리니","메테오라","로마","베네치아"),
  c("유럽", "날씨", "동유럽","사진", "우산","3박10일", "패키지"))


buyItems <- list(
  c("삼겹살","생수", "소주", "과자"),
  c("삼겹살","생수", "소주", "사과"),
  c("장어","생수","소주","양파"),
  c("땅콩", "생수", "맥주", "오이"),
  c("땅콩", "생수", "맥주", "감")
)

# 트랜잭션 데이터로 형변환
buyItems <- as(buyItems, "transactions")

# 변환된 트랜잭션 확인(11개 항목에 대해 5개 거래 존재)
buyItems

# 트랜잭션 데이터는 inspect 함수를 통해 내용 확인
inspect(buyItems)

# apriori 함수 수행( 지지도 0.1, 신뢰도 0.8 이상인 연관성 규칙 구하기)
buyItemResult <- apriori(buyItems, parameter = list(support=0.1, confidence=0.8))
```

# 결과 살펴보기

연관성 분석 결과는 inspect 함수를 통해 연관성 규칙을 확인할 수 있다. 81개의 연관성 규칙 중 5개만 우선 확인해 보자. 

```{r}
# 도출된 연관성 규칙 5개만 확인
buyItemResult[1:5]

# 연관성 규칙 상세 보기
inspect(buyItemResult[1:5])
```

연관성 규칙과 함께 해당 규칙의 지지도, 신뢰도, 향상도, 연관성 규칙을 만족하는 거래 수가 출력되는 것을 확인할 수 있다. 이번에는 81개의 규칙 중 향상도가 1인 규칙은 우연에 의해 발생할 가능서잉 높은 연관성 규칙이므로 향상도가 1.2 이상인 규칙만 골라보자. 연관성 분석 결과는 데이터프레임과 동일하게 subset 함수를 통해 일부 연관성 규칙들을 발췌할 수 있다. 

```{r}
# 향상도가 1.2 이상인 연관성 규칙만 선택
subBuyResult <- subset(buyItemResult, subset=lift > 1.2)

#결과 확인
subBuyResult

# 연관성 규칙 5개만 확인
inspect(subBuyResult[1:5])
```

원인(lhs)과 결과(rhs)에 대해서도 논리식을 통해 특정 항목의 연관성 규칙만 뽑아 확인해 볼 수 있다. 

```{r}
# lhs에 삼겹살이 포함된 연관성 규칙
inspect(subset(buyItemResult, subset=lhs %in% c("삼겹살")))

# lhs에 삼겹살과 과자가 포함된 연관성 규칙
inspect(subset(buyItemResult, subset=lhs %ain% c("삼겹살", "과자")))

# lhs가 삼겹살 or 과자 or 삼겹살과 과자인 연관성 규칙
inspect(subset(buyItemResult, subset = lhs %oin% c("삼겹살", "과자")))

# lhs 항목 중 "겹" 이라는 글자를 포함하는 연관성 규칙
inspect(subset(buyItemResult, subset = lhs %pin% "겹"))
```

연관성 분석 결과는 sort 함수를 통해 지지도, 신뢰도, 향상도 기준으로 정렬할 수 있다. 지지도, 신뢰도, 향상도를 기준으로 정렬 후 상위 10개만 확인해 보겠다. 

```{r}
# 지지도, 신뢰도, 향상도 기준으로 정렬
subBuyResult_order <- sort(subBuyResult, by=c("support", "lift", "confidence"))

# 상위 10개만 확인
inspect(subBuyResult_order[1:10])
```

위 연관성 분석을 통해 "땅콩-맥주", "삼겹살-소주" 항목 간에 긴밀한 연관성이 있음을 확인할 수 있다. 

# 결과 시각화

이번에는 연관성 분석 결과를 시각화하는 방법을 살펴보자.

### 빈도수 확인

arules 패키지의 itemFrequencyPlot 함수를 활용하면 항목별 거래 빈도수를 확인할 수 있다. 항목이 너무 많은 경우에는 최소 지지도를 설정하믕로써 특정 비율 이상인 항목에 대해서만 그래프에 표현할 수도 있다. 

```{r}

# 항목별 빈도수 시각화(최소 지지도 0.2 이상인 항목에 대해서만 빈도수 확인)
# itemFrequencyPlot 함수는 "트랜젝션 데이터"를 입력 항목으로 받는다.
itemFrequencyPlot(buyItems, support=0.2)
```

위의 그래프를 통해 생수의 경우 모든 거래에 나타나고 소주는 60%의 거래에서 나타나는 것을 확인할 수 있다. 

### 평행좌표 그래프 

평행좌표 그래프는 여러 연관성 규칙들을 하나의 그래프로 확인할 수 있도록 시각화를 하는 것이다. y축에 항목들을 나열한 후 연관된 항목들을 수평으로 결과까지 연결시킴으로써 각 항목들이 어느 항목들과 연관성을 가지고 있는지 파악할 수 있다. 

```{r}
library(arulesViz)

# 3번째 연관성 규칙 확인
inspect(subBuyResult_order[3])

# 3번째 연관성 규칙을 평행좌표 그래프로 표현
plot(subBuyResult_order[3], method ="paracoord")
```

위 그래프는 {땅콩, 생수} => {맥주} 연관성 규칙에 대한 평행좌표 그래프이다. 땅콩과 생수를 거쳐 맥주까지 연관성을 가지는 항목들을 연결해 표현한 것을 확인할 수 있다. 이번에는 여러 연관성 규칙을 동시에 확인해보자. 

```{r}
# 3,5,33,50 번째 연관성 규칙 확인
inspect(subBuyResult_order[c(3,5,33,50)])

# 3,5,33,50 번째 연관성 규칙을 하나의 평행좌표 그래프에 표현
plot(subBuyResult_order[c(3,5,33,50)], method = "paracoord")
```

여러 연관성 규칙들이 하나의 평행좌표 그래프에 표현된 것을 확인할 수 있다. 기본적으로 선의 두께는 지지도를 의미하며 지지도가 높을수록 선은 두꺼워진다. measure 입력 항목을 설정해 신뢰도, 향상도로 선 두께의 의미를 변경할 수 있다. 

### 네트워크 그래프

네트워크 그래프란 항목 간의 연관성을 네트워크 형태로 표현함으로써 연관성이 있는 항목들의 관계를 파악할 수 있는 그래프이다. 네트워크 그래프 또한 arulesViz 패키지의 plot 함수를 통해 생성할 수 있다. 

```{r}
# 처음 10개의 연관성 분석 확인
inspect(subBuyResult_order[1:10])

# 10개의 연관성 규칙에 대한 네트워크 그래프 그리기
plot(subBuyResult_order[1:10], method = "graph")
```

네트워크 그래프를 통해 조건과 결과를 화살표로 연결하고 그 사이에 지지도를 원의 크기로 시각화함으로써 각 항목 간의 연관성을 한눈에 파악할 수 있다. 장어, 양파, 삼겹살은 소주와 연관돼 있고 땅콩은 맥주와 밀접한 관계가 있으며, 생수는 두 그룹에 공통적으로 존재하는 항목임을 알 수 있다. 

# 배낭여행과 관련된 검색어를 찾아보자

```{r}
# 고객 검색 내역 확인
str(searchL)

# 트랜젝션 데이터 변환
searchT <- as(searchL, "transactions")

# 생성된 트랜잭션 확인
searchT

# 트랜젝션 내용확인
inspect(searchT)
```

트랜잭션 데이터로 변환된 검색어 정보를 apriori 함수에 입력해 연관성을 분석한다.

```{r}
# 연관성 분석 (지지도 0.1 이상, 신뢰도 0.8 이상 연관성 규칙 도출)
aResult <- apriori(searchT, parameter = list(support=0.1, confidence=0.8))

# 도출된 연관성 규칙 지지도, 향상도, 신뢰도 기준으로 정렬
aResult <- sort(aResult, by=c("support", "lift", "confidence"))

# 연관성 규칙 확인
inspect(aResult)

```

도출된 연관성 규칙 중 조건 또는 결과에 "배낭여행"이라는 항목이 존재하는 연관성 규칙만 따로 추출해보자.

```{r}
# 배낭여행을 포함하는 연관성 규칙 추출
packResult <- subset(aResult, subset=lhs %in% c("배낭여행") )

```

